臺灣高雄地方法院刑事裁定　　　　　　　96年度聲字第1485號
聲　請　人　臺灣高雄地方法院檢察署檢察官
被　　　告　甲○○
上列聲請人因被告違反毒品危害防制條例案件，聲請單獨宣告沒
收違禁物（96年度聲沒字第257 號），本院裁定如下：
    主  文
扣案如附表編號1 、2 、6 、7 所示之第二級毒品（含包裝容器
），均沒收銷燬之；如附表編號3 、4 、5 、8 、9 所示之第三
、四級毒品（均含包裝容器），均沒收之。
    理  由
一、聲請意旨如聲請書所載（詳如附件）。
二、按查獲之第一、二級毒品，不問屬於犯人與否，均沒收銷燬
    之；第三、四級毒品及製造或施用毒品之器具，無正當理由
    ，不得擅自持有，毒品危害防制條例第18條第1 項前段第11
    條之1 分別定有明文。次按違禁物，不問屬於犯罪行為人與
    否，沒收之，刑法第38條第1 項第1 款、第2 項亦規定明確
    。又沒收，於裁判時併宣告之；違禁物得單獨宣告沒收，刑
    法第40條亦有明文。就上開條文意旨觀之，關於違禁物部分
    ，除可於裁判時併宣告沒收外，亦可單獨宣告沒收。因沒收
    為從刑之一種，依主從不可分原則，應附隨於主刑而同時宣
    告之，惟在無罪或不受理判決時，既無主刑，從刑亦無所附
    麗，若扣押物係屬違禁物，在無法宣告沒收下，勢必造成違
    禁物應否返還之難處，故刑法第40條但書，乃規定違禁物得
    單獨宣告沒收，資以解決上開困境。準此，基於上開立法目
    的之考量，並參酌若於判決確定前，即單獨將違禁物宣告沒
    收，可能造成證物滅失而無法提示等情，顯見違禁物得單獨
    宣告沒收之立法例，解釋上係補充裁判併宣告沒收之不足，
    惟有無法藉由裁判併宣告沒收時，方可單獨宣告沒收。
三、經查：本件被告甲○○前因違反毒品危害防制條例案件，為
    警先後於如附表所示時、地查獲，分別扣得如附表所示之各
    級毒品。其所涉罪嫌，分別如附表所示經檢察官為不起訴處
    分確定。至扣案之上開毒品，經送驗法務部調查局及行政院
    衛生署管制藥品管理局鑑驗結果，分屬如附表所示之毒品，
    有法務部調查局鑑定通知書及行政院衛生署管制藥品管理局
    檢驗成績書在卷可稽，其中：
(一)如附表編號1 、2 、6 、7 所示之MDMA及MDE ，為毒品危害
    防制條例第2 條第2 項第2 款之第二級毒品，不得製造、運
    輸、販賣、持有、施用，自屬違禁物，應依同條例第18條第
    1 項前段規定，不問屬於犯人與否，沒收銷燬之；包裝容器
    殘有微量毒品，難以析離，應與毒品同視，併依前開規定沒
    收銷燬之。
(二)至如附表編號4 、5 、8 所示之FM2 及愷他命，屬毒品危害
    防制條例第2 條第2 項第3 款之第三級毒品；編號3 、9 所
    示之Clonazepam（氯硝西泮）屬同條項第4 款之第四級毒品
    ，依同條例第11條之1 規定，不得擅自持有，均屬違禁物，
    應依刑法第38條第1 項第1 款、第2 項之規定，不問屬於犯
    人與否，沒收之；包裝容器殘有微量毒品，難以析離，應與
    毒品同視，併予宣告單獨沒收。
(三)綜上，本件聲請合於規定，應予准許，爰依刑事訴訟法第22
    0 條，毒品危害防制條例第18第1 項前段、刑法第38條第1
    項第1 款、第2 項、第40條但書，裁定如主文。
中　　華　　民　　國　　96　　年　　4 　　月　　30　　日
                  刑事第六庭    法　官  林柏壽
以上正本證明與原本無異。
中　　華　　民　　國　　96　　年　　4 　　月　　30　　日
                                書記官  林國龍
如不服本裁定，應於收受送達後5 日內向本院提出抗告狀。
附表：
┌──┬─────────────────┬───────┬───────┐
│編號│  扣案物品名稱、數量及鑑驗結果    │ 查 獲 時 地  │?蚰馧B理情形 │
├──┼─────────────────┼───────┼───────┤
│ 1  │黃色圓形藥錠4 顆（單面有「69」字樣│於93年4 月14日│所涉施用第二級│
│　  │）：含第二級毒品MDMA（俗稱搖頭丸）│22時許，在桃園│毒品罪嫌，經檢│
│    │及第二級毒品MDE成分。             │縣平鎮市中正二│察官為不起訴處│
├──┼─────────────────┤路146 號前為警│分確定（臺灣桃│
│ 2  │綠色方形藥錠4 顆（單面有十字刻痕）│查獲。        │園地方法院檢察│
│    │：含第二級毒品MDMA（俗稱搖頭丸）成│              │署93年度毒偵  │
│    │分。                              │              │字1683號）；另│
├──┼─────────────────┤              │涉意圖販賣而持│
│ 3  │白色圓形藥錠5 顆（一面有十字刻痕  │              │有第二級毒品罪│
│    │、另面有「ROCHE2」字樣）：        │              │嫌，另經檢察官│
│    │含第四級毒品Clonazepam（氯硝西泮）│              │為不起訴處分確│
│    │成分。                            │              │定（高雄地方法│
├──┼─────────────────┤              │院檢察署94年度│
│ 4  │白色圓形藥錠23顆（一面有十字刻痕  │              │偵字第24919 號│
│    │、另面有「F」字樣）：             │              │）。至持有第三│
│    │另面有「F」字樣）：               │              │、四級毒品部分│
│    │含第三級毒品Flunitrazepam成分（氟 │              │則無刑責。    │
│    │硝西泮，俗稱FM2）。               │              │              │
├──┼─────────────────┤              │              │
│ 5  │愷他命3 瓶（含塑膠瓶容器。毛重共  │              │              │
│    │5.238公克）：                     │              │              │
│    │均含第三級毒品愷他命成分。        │              │              │
├──┼─────────────────┤              │              │
│ 6. │藍色方形藥錠5 顆：                │              │              │
│    │含第二級毒品MDMA（俗稱搖頭丸）及第│              │              │
│    │三級毒品愷他命成分。              │              │              │
├──┼─────────────────┤              │              │
│ 7. │黃色圓形藥錠5 顆：                │              │              │
│    │含第二級毒品MDMA（俗稱搖頭丸）及第│              │              │
│    │二級毒品MDE 成分。                │              │              │
├──┼─────────────────┼───────┼───────┤
│ 8. │白色圓形藥錠56顆（一面有十字刻痕、│於93年8 月11日│所涉意圖販賣而│
│    │另面有「F」字樣）：             │23時許，在桃園│持有第二級毒品│
│    │含第三級毒品Flunitrazepam成分（氟 │縣中壢市○○路│罪嫌，經檢察官│
│    │硝西泮，俗稱FM2）。               │459 「昱萱網咖│為不起訴處分確│
├──┼─────────────────┤」前為警查獲。│定（高雄地方法│
│ 9. │白色圓形藥錠18顆（一面有十字刻痕  │              │院檢察署94年度│
│    │、另面有「ROCHE2」字樣）：        │              │偵字第24919 號│
│    │含第四級毒品Clonazepam（氯硝西泮）│              │）。至持有第三│
│    │成分。                            │              │、四級毒品部分│
│    │                                  │              │則無刑責。    │
└──┴─────────────────┴───────┴───────┘
